臺灣新竹地方法院刑事判決　　　　　　　 99年度交訴字第6號
公　訴　人　臺灣新竹地方法院檢察署檢察官
被　　　告　翁大展
選任辯護人　潘秀華律師
上列被告因業務過失致死案件，經檢察官提起公訴（99年度偵字
第1533號），本院判決如下：
    主    文
翁大展從事業務之人，因業務上之過失致人於死，處有期徒刑壹
年拾月。緩刑伍年，並應依本院九十九年度交附民字第十一、十
二號和解筆錄內容履行。
    事    實
一、翁大展係鴻邑工程企業有限公司（下稱鴻邑公司）之股東，
    負責人為其妻李雅梅，翁大展亦為大展開發工程有限公司（
    下稱大展公司）之負責人，鴻邑公司及大展公司水電工程均
    由其負責承做。鴻邑公司因經營不善，自民國98年7 月24日
    至99年7 月23日申請暫停營業，鴻邑公司名下原有車牌號碼
    053-SU號自用大貨車，鴻邑公司申請暫停營業後亦挪由大展
    公司使用，翁大展平日駕駛工程車至客戶處維修水電及駕駛
    上開自用大貨車載運工程維修後廢棄物，駕駛車輛為其附隨
    業務，為從事業務之人。98年12月19日22時11分，翁大展駕
    駛上開車牌號碼053-SU號自用大貨車，沿新竹縣竹東鎮○○
    路○ 段由西往東方向行駛，途經該路段「小蜜蜂檳榔攤」前
    ，原應注意遵守道路交通標線之指示，並應注意在劃有分向
    限制線之路段，不得迴車或駛入來車之車道內，且當時雖下
    雨，然夜間有照明、路面無缺陷、無障礙物、視距良好，並
    無不能注意情事，然翁大展竟疏未注意雙黃線不得迴車或駛
    入對向車道，而逕自駕車跨越雙黃線迴轉，惟因貨車迴轉半
    徑過大無法1 次順利迴轉，而倒退駛入對向車道，適楊善淵
    駕駛車牌號碼MFO-402 號重型機車搭載王毅豪，沿新竹縣竹
    東鎮○○路○ 段由西往東方向行經該路段直行，致撞及翁大
    展所駕駛貨車後車斗左側，楊善淵、王毅豪因此人車倒地，
    楊善淵、王毅豪經送醫救治，惟楊善淵因頭部鈍力損傷，於
    98年12月19日22時30分不治死亡，王毅豪亦因頭部外傷併出
    血神經性休克，於98年12月20日8時8分死亡。翁大展於肇事
    後由路人協助報警，其在現場等候員警到場處理，而於犯罪
    未發覺前，向到場處理之該管公務員即新竹縣警察局竹東分
    局之警員李富銘坦承為肇事之人，且陳述肇事經過，而自首
    接受裁判。
二、案經新竹縣政府警察局竹東分局報告暨楊善淵、王毅豪之父
    楊少凱、王樹錦訴由臺灣新竹地方法院檢察署檢察官偵查起
    訴。
    理    由
壹、程序部分：
    按被告以外之人於審判外之言詞或書面陳述，除法律有規定
    者外，不得作為證據。又被告以外之人於審判外之陳述，經
    當事人於審判程序同意作為證據，法院審酌該言詞陳述或書
    面陳述作成時之情況，認為適當者，亦得為證據。當事人、
    代理人或辯護人於法院調查證據時，知有第159條第1項不得
    為證據之情形，而未於言詞辯論終結前聲明異議者，視為有
    前項之同意，刑事訴訟法第159條第1項及第159條之5分別定
    有明文。經查，本件被告翁大展及其辯護人就告訴人楊少凱
    、王樹錦及證人張承嶧、彭昇平於警詢、偵訊時之陳述，在
    本院準備程序時，就證據能力一節均表示無意見，且未於本
    案言詞辯論終結前聲明異議，而本院審酌上開告訴人、證人
    等於警詢時之陳述係於案發後就自己親身經歷之事實所為者
    ，依其陳述作成時之情況並無不適當，且非非法取得之證據
    ，又無證明力明顯過低之情形，依前開規定，自得為證據；
    次按，本案認定事實所引用之文書證據，並無證據證明係公
    務員違背法定程序所取得，亦無刑事訴訟法第159條之4之顯
    有不可信之情況與不得作為證據之情形，本院斟酌本案卷內
    之證據並非非法取得，亦無證明力明顯過低之情形，且經本
    院於審判期日依法進行證據之調查、辯論，被告於訴訟上之
    程序權，已受保障，故前揭各該證據，亦均得採為證據，合
    先敘明。
貳、實體部分：
一、認定犯罪事實所憑證聚及認定之理由：
(一)、被告就上開犯罪事實坦承不諱，核與告訴人楊少凱於警詢及
    偵查中之指述（98年度相字第740 號卷第13至15頁、99年度
    偵字第1533號卷第77至79頁）、告訴人王樹錦於偵查中之指
    述（99年度偵字第1533號卷第77至79頁）、證人張承嶧於警
    詢中之指述及偵查中之證述（98年度相字第740號卷第10至1
    2頁、98年度相字第740號卷第50至51頁）、證人彭昇平於偵
    查中之證述（99年度偵字第1533號卷第78至79頁）大致相符
    ，且有臺灣新竹地方法院檢察署電話報驗報告乙紙（98年度
    相字第740號卷第1頁）、新竹縣政府警察局竹東分局第五組
    （交安組）處理相驗案件初步調查報告暨報告書乙紙（98年
    度相字第740號卷第3頁）、新竹縣政府警察局竹東分局道路
    交通事故現場圖乙紙（98年度相字第740號卷第4頁）、新竹
    縣政府警察局竹東分局道路交通事故調查報告表(一)乙紙（98
    年度相字第740號卷第5頁）、新竹縣政府警察局竹東分局道
    路交通事故調查報告表(二)乙紙（98年度相字第740號卷第6頁
    ）、新竹縣政府警察局竹東分局（隊）A1交通事故紀錄（通
    報）單乙紙（98年度相字第740 號卷第19頁）、新竹縣政府
    警察局道路交通事故當事人酒精測定紀錄表乙紙（98年度相
    字第740 號卷第20頁）、行政院國軍退除役官兵輔導委員會
    竹東榮民醫院診斷證明書乙紙（楊善淵，98年度相字第 740
    號卷第21頁）、國立臺灣大學醫學院附設醫院診斷證明書乙
    紙（王毅豪，98年度相字第740 號卷第22頁）、新竹縣政府
    警察局道路交通事故當事人駕駛車輛載重過磅資料表乙紙（
    98年度相字第740 號卷第23頁）、新竹縣政府警察局道路交
    通事故肇事人自首情形紀錄表乙紙（98年度相字第740 號卷
    第24頁）、車號查詢重型機車車籍、車號查詢汽車車籍、證
    號查詢機車駕駛人資料各乙紙（98年度相字第740 號卷第28
    至30頁）、新竹縣政府警察局道路交通事故當事人登記聯單
    乙紙（98年度相字第740 號卷第32頁）、現場照片21張（98
    年度相字第740 號卷第34至44頁）、勘驗筆錄乙份（楊善淵
    ，98年度相字第740 號卷第46至49頁）、相驗屍體證明書乙
    紙（楊善淵，98年度相字第740 號卷第53頁）、相驗相片10
    張（楊善淵，98年度相字第740 號卷第57至61頁）、法醫檢
    驗報告書乙份（楊善淵，98年度相字第740 號卷第63至69頁
    ）、相驗照片53張（王毅豪，98年度相字第740 號卷第71至
    84頁）、相驗屍體證明書乙紙（王毅豪，98年度相字第 740
    號卷第87頁）、法務部法醫研究所毒物化學鑑定書乙紙（楊
    善淵，98年度相字第740 號卷第89頁）、相驗報告書1紙 （
    98年度相字第740 號卷第93頁）、辦理相驗案件調查事項檢
    查表乙紙（王毅豪，98年度相字第843號卷第3頁）、勘（相
    ）驗筆錄乙份（王毅豪，98年度相字第843 號卷第48至49頁
    ）、檢驗報告書乙份（王毅豪，98年度相字第843 號卷第52
    至56頁）、竹東分局轄楊善淵、王毅豪A1交通事故死亡案勘
    察報告乙份（99年度偵字第1533號卷第49至55頁）、告訴人
    王樹錦99年8月2日刑事陳報狀所附肇事現場光碟乙片（99年
    度審交訴字第15號卷第57頁袋內）、臺灣省竹苗區車輛行車
    事故鑑定委員會竹苗區990417案鑑定意見書乙份（本院審交
    訴卷第69至74頁）等資料在卷可參，是被告上開自白應與事
    實相符，堪已認定。
(二)、按貨車之裝載貨物不得超過核定之總重量或行駛橋樑規定之
    載重限制；又行車速度，依速限標誌或標線之規定；汽車迴
    車時，在設有禁止迴車標誌或劃有分向限制線，禁止超車線
    、禁止變換車道線之路段，不得迴車；汽車倒車時，大型汽
    車須派人在車後指引，如無人在車後指引時，應先測明車後
    有足夠之地位，並促使行人及車輛避讓，道路交通安全規則
    第79條第1項第1款、第93條第1項、第106條第2款、第110條
    第3項分別定有明文。本件被告駕駛自用大貨車超載10.83公
    噸，後經到場處理車禍之新竹縣政府警察局竹東分局警員李
    富銘掣單舉發，有新竹縣政府警察局舉發違反道路交通管理
    事件通知單乙紙在卷可查（本院交訴卷第138 頁上方），又
    於雨夜在劃有分向限制線路段，先靠路邊再違規迴轉，因一
    次不過而倒車修正時，未讓車道上行進之車輛先行，為肇事
    之原因，而被害人楊善淵駕駛重型機車搭載被害人王毅豪，
    撞擊違規左迴轉不過又倒車之車輛即被告駕駛之自用大貨車
    ，因而人車倒地，嗣後發生死亡之結果，被告自有過失，且
    其過失行為與被害人楊善淵、王毅豪死亡之結果有相當因果
    關係。另本案車禍經送臺灣省竹苗區車輛行車事故鑑定委員
    會鑑定結果，認被告駕駛自用大貨車超載，於雨夜在劃有分
    向限制線路段違規迴轉，又因迴轉不過倒車修正，未讓車道
    上行進中之車輛先行為肇事主因，有該會99年8月9日竹苗鑑
    990417字第0995302456號函送之鑑定意見書乙份在卷可按（
    見本院審交訴卷第68至74頁），核與本院所為之認定相同。
(三)、辯護人雖為被告利益辯護稱：被告係於鴻邑公司任職，乃負
    責水電之維修工作，平日所使用之交通工具係工程車而非大
    貨車，本案當日係為自身種菜所需，載運泥土上山，且案發
    時間為22時許，被告並非於執行業務中，且其行為亦與其業
    務無關等語，惟查：
１、按刑法第276條第2項所謂之業務，係指以反覆同種類之行為
    為目的之社會活動而言；「業務」其意固指其主要部分，而
    為完成主要業務所附隨之準備工作與輔助事務，亦應包括在
    內（最高法院69年臺上字第4047號判例、84年臺上字第 402
    號判決意旨可資參照）；次按汽車駕駛人之駕駛工作，乃隨
    時可致他人身體生命於危險之行為，並係具有將該行為繼續
    ，反覆行使之地位之人。因此應有經常注意俾免他人於危險
    之特別注意義務。上訴人所駕駛之客貨兩用車，係以之為販
    賣錄音帶所用，其本人並以販賣錄音帶為業，故其駕駛該車
    本屬其社會活動之一，在社會上有其特殊之屬性（地位），
    其本於此項屬性（地位）而駕車，自屬基於社會生活上之地
    位而反覆執行事務，因之，在此地位之駕車，「不問其目的
    為何」，均應認其係業務之範圍（最高法院75年臺上字第16
    85號著有判例可資參照）。
２、證人彭昇平即鴻邑公司之股東於偵查中具結證稱：「（翁大
    展如何幫客戶維修水電？）我們有工程車，如果哪裡有案子
    ，翁大展就會自己開著工程車去幫客戶維修」、「（本件肇
    事車輛是否被告駕駛的工程車？）不是，他開的是另一台工
    程車，因為工具都在另一台工程車上，至於本件肇事貨車平
    時很少用，都是用來載垃圾，翁大展有時做完水電會開著本
    件肇事貨車載運工程剩下來的垃圾」等語（99年度偵字第15
    33號卷第78頁）。又被告於本院審理時自承：有時打工幫人
    家拆裝潢後，會駕駛車牌號碼053-SU號自用大貨車幫忙載運
    廢棄物品，（本院交訴卷第176 頁），另被告於本案發生當
    日，經警到場處理後，發覺被告有「載運土方（含小怪手）
    總重25.83噸，限重15公噸，超載10.83公噸」、「裝載砂石
    、土方未依規定使用專用車輛或其專用車廂未合於規定（當
    場禁駛）」之違規，並當場掣開舉發違反道路交通管理事件
    通知單2紙（本院交訴卷第138頁），足證被告當日駕駛車牌
    號碼053-SU號自用大貨車仍係載運砂石、土方等工程廢棄物
    ，是被告辯稱伊係至友人處載運泥土要回北埔大湖的山坡地
    種菜云云，顯與事實不符，不可採信。是被告於案發當日駕
    駛車牌號碼053-SU號自用大貨車載運砂石、土方，仍在其附
    隨業務內，依上開說明，應屬於其所執行業務之範圍，仍應
    負業務過失罪責，辯護人上開所辯，並不可採。
(四)、綜上所述，被告犯行堪以認定，應依法論科。
二、論罪：
    被告案發時駕駛車牌號碼053-SU號自用大貨車載運砂石、土
    方，仍在其附隨業務內，而屬於其所執行業務之範圍，自為
    從事業務之人，其因而過失肇事，導致被害人楊善淵、王毅
    豪死亡，核被告所為，係犯刑法第276條第2項之業務過失致
    人於死罪。被告係以一過失行為，致被害人楊善淵、王毅豪
    發生死亡之結果，係一行為觸犯數罪名之想像競合犯，應依
    刑法第55條規定，從一過失致死罪處斷。另被告於犯罪未被
    有偵查權之機關或公務員發覺前，在到場處理之員警李富銘
    到場時，當場承認為肇事人，有新竹縣政府警察局道路交通
    事故肇事人自首情形紀錄表乙紙（98年度相字第740 號卷第
    24頁）在卷可佐，足認被告對於未發覺之罪自首而接受裁判
    ，符合自首要件，依刑法第62條前段規定減輕其刑。
三、科刑：
(一)、被告為以駕駛大貨車為其業務之人，自應謹慎小心，注意安
    全，竟於雨夜駕駛大貨車在劃有分向限制線路段，先靠路邊
    再違規迴轉，因一次不過而倒車修正時，未讓車道上行進之
    車輛先行，導致被害人楊善淵駕駛重型機車搭載被害人王毅
    豪，撞擊被告駕駛之自用大貨車，因而人車倒地，發生死亡
    之結果，其等2人正值青春年華，造成2個家庭破碎，且產生
    無可彌補之傷害，被告過失程度及犯罪所生之危害均屬重大
    ，且被告於89年間亦曾因駕駛自用小客貨二用車造成他人死
    亡，仍無視遵守交通安全法規，而再次過失犯下本案，本應
    嚴懲，惟被告犯罪後坦承一切犯行，撰寫悔過書，且努力籌
    款與告訴人楊少凱、王樹錦等人達成民事上之和解等一切情
    狀，量處如主文所示之刑。
(二)、末查，被告前於89年間因業務過失致死等案件，雖經本院以
    89年度交訴字第120 號判決分別判處有期徒刑2月、9月，定
    應執行刑9月，緩刑3年確定，緩刑期滿，而緩刑之宣告未經
    撤銷，其刑之宣告已失其效力，除此之外，被告未曾因故意
    犯罪受有期徒刑以上刑之宣告，此有臺灣高等法院被告前案
    紀錄表乙件在卷可稽，其因重大過失致觸犯本件犯行，惟事
    後已坦承犯行，並表悔意，且已與告訴人王樹錦、楊少凱等
    人達成和解，有本院99年度交附民字第11、12號和解筆錄各
    乙份在卷可參，因認被告經此偵審程序及刑之宣告後，當知
    所警惕，信無再犯之虞，本院認所宣告之刑，以暫不執行為
    適當，爰併宣告緩刑5 年，以勵自新。又為保障告訴人楊少
    凱、王樹錦等之權益，於緩刑期間依刑法第74條第2項第3款
    課予被告依本院99年度交附民字第11、12號和解筆錄內容履
    行之負擔應為適當，爰併命被告依上開和解筆錄內容履行。
據上論斷，應依刑事訴訟法第299條第1項前段，刑法第276條第2
項、第55條、第62條前段、第74條第1項第1款、第74條第2項第3
款，刑法施行法第1條之1，判決如主文。
本案經檢察官黃惠欣到庭執行職務。
中    華    民    國   100    年    5     月    31    日
                  交通法庭  審判長法  官  魏瑞紅
                                  法  官  周美玲
                                  法  官  林惠君
以上正本證明與原本無異。
如不服本判決，應於收受本判決後10日內向本院提出上訴書狀。
上訴書狀應敘述具體理由，未敘述上訴理由者，應於上訴期間屆
滿後20日內補提理由書狀於本院（均須按他造當事人之人數附繕
本，並請勿「逕送上級法院」）。
中    華    民    國   100    年    5     月    31    日
                                  書記官  蔣淑君
附錄本案論罪科刑法條全文
刑法第276條
因過失致人於死者，處2年以下有期徒刑、拘役或2千元以下罰金
。
從事業務之人，因業務上之過失犯前項之罪者，處5年以下有期
徒刑或拘役，得併科3千元以下罰金。